【裁判字號】    89,上易,11
【裁判日期】    890308
【裁判案由】    詐欺等
【裁判全文】
臺灣高等法院高雄分院刑事判決    八十九年度上易字第一一號
    上  訴  人  甲○○
    即  被  告
右上訴人因詐欺等案件，不服臺灣高雄地方法院八十八年度易字第三八三號中華民
國八十八年十一月三十日第一審判決（起訴案號：臺灣高雄地方法院檢察署八十七年
度偵字第二一六九二號、第二六六六九號），提起上訴，本院判決如左：
      主  文
上訴駁回。
      事  實
一、甲○○前於民國（以下同）八十四年間，因詐欺罪經原審法院判處有期徒刑十月
    確定，於八十五年十一月二十八日執行完畢，猶不知悔改，竟意圖為自己不法之
    所有，基於概括之犯意，先於八十六年十二月底某日，帶其女友乙○○○至高雄
    市小港區桂林國小附近勘查一塊正在填土之空地，並虛構稱：其有三個合夥人，
    欲投資開設醫院，但資金不足，無錢投資為由云云，而向乙○○○借款新台幣（
    以下同）一百五十萬元；乙○○○不疑有他，因而陷於錯誤，持其房屋向世華銀
    行辦理房屋貸款，並將貸得之上揭款項如數存入甲○○設於世華聯合商業銀行南
  高雄分行、帳號00000000000號帳戶內。詎甲○○食髓知味，再於八
    十七年四月二十日，明知自己已無資力，竟至丙○○位於高雄縣梓官鄉○○○路
    保生三巷五十九之一號之工廠內，向丙○○詐稱：因生意週轉不靈，欲借款十萬
    元以供週轉，三日內即可歸還云云，使丙○○亦陷於錯誤，而交付十萬元。翌日
    ，甲○○再簽發交付票號ＺＱ0000000號、發票日八十七年四月二十三日
    、票面金額十萬三千元之支票乙紙交丙○○收執，以示取信。然甲○○先後取得
    該二筆款項後，並未開設醫院，且上開支票屆期經提示均遭退票不獲付款，復對
    丙○○避不見面；而後乙○○○發覺有異，遂向甲○○請求還款，甲○○拒不還
    錢，甚謂：「有錢也不還給妳」，乙○○○等見狀始知受騙。甲○○另行起意，
    於八十七年二月二十七日晨間五時許，在高雄市○鎮區○○街八十一號十一樓之
    二乙○○○住所，基於傷害之故意，以拳、腳毆打乙○○○，並至廚房拿刀，以
    刀背毆打乙○○○之頭部後（傷害部分業據乙○○○撤回告訴），又將菜刀抵住
    乙○○○之脖子，對乙○○○恫稱：「要讓妳死」等語，致乙○○○心生畏懼。
    甲○○又於八十七年八月十一日清晨五時許，約乙○○○在高雄市○鎮區○○街
    八十一號前見面，二人見面後即在甲○○車內商談還款事宜，因甲○○未帶錢前
    來，乙○○○即表欲回家睡覺，遂開車門下車離去，甲○○竟基於傷害之犯意，
    下車追打乙○○○，並將乙○○○強行再拉回車內毆打之，致乙○○○因而受有
    手肘部瘀腫傷各約一○Ｘ三公分、一二Ｘ三公分、二Ｘ一公分及一四Ｘ四公分等
    傷害。
二、案經乙○○○及丙○○告訴，由高雄市政府警察局前鎮分局移送台灣高雄地方法
    院檢察署檢察官偵查起訴。
    理  由
一、訊據上訴人即被告甲○○固不否認曾先後於右揭時、地，向告訴人乙○○○、丙○○分別借得上開款項，而未能如期清償及於右揭時、地確有與告訴人乙○○○
    發生爭執、拉址之事實，惟矢口否認有何詐欺取財、恐嚇及傷害之犯行，辯稱：
    我將向告訴人乙○○○借來的錢，交給朋友章東源，本要合開療養院，告訴人乙○○○亦看過地方，但該朋友跑了，療養院沒開成，我原與告訴人乙○○○約定
    該筆借款，係一年過後償還，然不到四個月，乙○○○就一直向我催討，現已陸
    續還她六十幾萬元；至告訴人丙○○則係我多年之師兄弟，因當時我要調頭寸，
    而他答應幫忙，所以帶我去銀行領十萬元，同時有簽發乙紙面額為十萬三千元之
    支票給他，後來因無力清償，該支票始未兌現，並無詐欺他們二人之犯意；又八
    十七年二月二十七日凌晨五時許，在告訴人乙○○○上開住所，因乙○○○很晚
    回來，而我當時有喝很多酒，二人就發生爭吵，後我至廚房拿菜刀，並對乙○○○說：要死給她看等語，乙○○○就來搶我手上之菜刀，不讓我自殺，我並沒有
    恐嚇她；同年八月十一日清晨五時許，我與乙○○○在乙○○○住所樓下，因商
    談清償債務之事未果，乙○○○離開車後，我就下車說：妳等一下，我們把話說
    清楚等語，因乙○○○一直走到管理室，我在後面追她，僅在管理室友有拉她，
    但沒有打她云云。惟查：
（一）右揭事實，迭據告訴人乙○○○、丙○○於警訊、偵查及原審調查程序中指訴
      綦詳，而被告既不否認於八十七年二月二十七日凌晨與告訴人乙○○○發生爭
      執及至廚房拿菜刀一事，衡情其若未持刀恐嚇，而係作勢要自殺，乙○○○豈
      有就此為不實指訴之理？又據證人吳忠義即八十七年八月十一日案發當時在管
      理室值班之管理員於偵查中證稱：「當天天色已經亮了，我有聽到外面有男女
      在爭吵，我就跑到廣場去看，結果沒有看到人，我就回去警衛室，乙○○○就
      跑進來向我求救，我看到她很緊張，她要進來，但沒有帶刷卡，我就幫她開門
      ，後來甲○○也進來，就拉住乙○○○的手，將她拉出去，乙○○○不願意，
      我就打電話報警」等語（見八十七年度偵字第二一六九二號偵查卷第二十五頁
      ），益證告訴人乙○○○就八十七年二月二十七日被告持刀恐嚇，及八十七年
      八月十一日當日被告所為傷害犯行之指訴，應屬非虛。
（二）又被告於偵查、原審及本院審理時始終未曾提出與人合夥開設療養院之相關契
      約證明文件，亦無法提供章東源此人之年籍資料、住處等以供查證，而被告既
      自稱其預計將陸續投資三、五百萬元於合夥開設療養院事宜，則徵諸常理，如
      此龐大之投資事宜，不僅未曾書立合約書以為憑信，且交付投資金均未立下收
      據，是被告上開所辯實屬無稽。
（三）再者，被告於原審自承其當時交給合夥人的錢，均是向告訴人乙○○○借得之
      款項，我自己並沒有拿錢出來（見原審卷第四十三頁背面），是以被告於向告
      訴人乙○○○借款時，顯係於無資力之情形下參加投資，告訴人乙○○○是否
      得以獲償，悉視被告以上開借款所為之投資是否獲利，從而，堪認被告於借款
      時有不法所有之意圖。另被告向告訴人丙○○借款時，係以急需金錢軋票為由
      ，亦經告訴人丙○○指訴明確，並為被告所不否認（見原審卷第二十四頁），
      然其支票存款帳戶，卻早於八十七年二月二十七日即遭世華聯合商業銀行南高
      雄分行拒絕往來，有該銀行函一紙附卷可稽（見本院卷第三十八頁），被告猶
      於同年四月以急需金錢軋票為由向丙○○借款，益證被告有不法所有之詐欺意
      圖甚明。
（四）至證人王正明雖於原審到庭結證：我與被告為朋友關係，且於八十六年間有投
      資被告之療養所，一股三十萬元共投資二股，為被告之隱名合夥人，我見過章
      東源二、三次，二次在我家中，都是談療養所之事，被告曾帶我去看過位於小
      港區之療養所，而章東源不知道我有出錢，只知我為被告之朋友，我給付被告
      五十多萬元，被告尚未清償，被告說他也是被騙，我並不清楚被告有無將錢交
      給章東源等語（見原審卷第四十四頁），然章東源既不知證人王正明有出錢投
      資一節，何以章東源與被告選擇商談投資事宜之地點，有二次皆在證人王正明
      家中，使證人王正明得以參與其中？此顯與常情有違，則證人王正明所為上開
      證詞之客觀真實性已無非疑，況依上開證詞內容得知證人王正明實不知被告是
      否確將款項均交付予章東源一情，即被告與章東源間合資之金錢往來情形，證
      人王正明並無所悉，是證人王正明所為之上開證詞尚難據為被告有利之認定。
（五）此外，復有被告簽發予告訴人丙○○之支票、退票理由單影本各乙紙（附於八
      十七年度偵字第二六六六九號偵查卷）、被告簽發予告訴人乙○○○之支票、
      退票理由單影本三紙、本票影本乙紙、驗傷診斷書二紙（以上附於警卷）及戶
      名甲○○之世華聯合商業銀行活期存款存摺影本乙份（附於原審卷）在卷可稽
      。綜上所述，本件事證明確，被告前述所辯，顯係事後卸責之詞，不足採信，
      其犯行洵堪認定。
二、核被告所為，係犯刑法第三百三十九條第一項之詐欺取財罪、同法第三百零五條
    之恐嚇危害安全罪及同法第二百七十七條第一項之傷害罪。又被告先後二次詐欺
    取財行為，時間緊接，所犯罪名相同，顯係出於概括之犯意為之，為連續犯，應
    依刑法第五十六條之規定以一罪論，並加重其刑。再被告所犯上開三罪間，行為
    互異，犯意各別，應分論併罰。又被告前於八十四年間，因犯詐欺罪經原審法院
判處有期徒刑十月確定，於八十五年十一月二十八日執行完畢，有臺灣高雄地方
    法院檢察署刑案資料查註紀錄表及本院被告全國前案紀錄表在卷可按，其於五年
    之內再犯本件有期徒刑以上刑之各罪，係屬累犯，應依刑法第四十七條之規定遞
    加重其刑。
三、原審因而適用刑法第五十六條、第三百三十九條第一項、第三百零五條、第二百
    七十七條第一項、第四十七條、第五十一條第五款、罰金罰鍰提高標準條例第一
    條前段之規定，並審酌被告前即有詐欺前科，仍不思悔改，為謀取不法利益，竟
    設詞誆騙告訴人乙○○○等，甚為不滿告訴人乙○○○向其催討債務，而訴諸暴
    力，所為非是，且犯後極力飾詞否認犯行，態度難謂良好，及所詐得之財物數額
    ，惟犯後已返還告訴人等部分財物等一切情狀，分別量處詐欺部份有期徒刑十月
    、恐嚇及傷害部份各有期徒刑三月，並定其應執行刑為有期徒刑一年二月；又以
    公訴意旨另謂被告於八十七年二月二十七日，在高雄市○鎮區○○街八十一號十
    一樓之二，毆打告訴人乙○○○之行為，另涉有刑法第二百七十七條第一項之傷
    害罪嫌。然按告訴乃論之罪，告訴人於第一審辯論終結前，得撤回其告訴；又告
    訴經撤回者，法院應諭知不受理之判決，刑事訴訟法第二百三十八條第一項，及
    第三百零三條第三款分別定有明文。查本件被告因涉犯上開部分傷害罪，經檢察
    官提起公訴，認被告係犯刑法第二百七十七條第一項之傷害罪。依同法第二百八
    十七條前段之規定，須告訴乃論。茲據告訴人乙○○○於偵查中，聲請撤回其告
    訴，有訊問筆錄附卷可稽（見八十七年度偵字第二一六九二號偵查卷第二十四頁
    ），惟公訴意旨認被告該部分之傷害行為與上開恐嚇行為間，具有想像競合之裁
    判上一罪關係，爰就不另為不受理之諭知，於理由欄併予敘明。其認事用法，均
    無不合，量刑亦屬適當；被告上訴意旨，否認犯罪，指摘原判決不當，並無理由
    ，應予駁回。
據上論結，應依刑事訴訟法第三百六十八條，判決如主文。
本案經檢察官陳新慶到庭執行職務。
中    華    民    國     八十九     年       三       月     八   日
                              臺灣高等法院高雄分院刑事第七庭
                                  審判長法官  李文雄
                                        法官  郭雅美
                                        法官  黃憲文
右正本證明與原本無異。
不得上訴。
                                  書記官  黃全忠
中    華    民    國     八十九     年       三       月    十    日
附錄：本判決論罪科刑法條：
刑法第三百三十九條第一項
意圖為自己或第三人不法之所有，以詐術使人將本人或第三人之物交付者，處五年以
下有期徒刑、拘役或科或併科一千元以下罰金。
刑法第三百零五條
以加害生命、身體、自由、名譽、財產之事，恐嚇他人致生危害於安全者，處二年以
下有期徒刑、拘役或三百元以下罰金。
刑法第二百七十七條第一項
傷害人之身體或健康者，處三年以下有期徒刑，拘役或一千元以下罰金。
                                                                        Ｄ


司法院資訊處製作；財團法人民間司法改革基金會備份。
